【裁判字號】    94,訴,1148
【裁判日期】    950630
【裁判案由】    強盜
【裁判全文】
臺灣屏東地方法院刑事判決              94年度訴字第1148號
公  訴  人  臺灣屏東地方法院檢察署檢察官
被      告  戊○○
                    （另案臺灣屏東監獄竹田分監執行中）
指定辯護人  本院公設辯護人丙○○
上列被告因強盜案件，經檢察官提起公訴（94年度偵字第5625號
），本院判決如下：
    主  文
戊○○無罪。
    理  由
一、公訴意旨略以：被告戊○○基於意圖為自己不法所有之強盜
    犯意，於民國94年11月1 日中午12時5 分許，攜帶客觀上足
    認係兇器之水果刀（已丟棄，未扣案）1 把，騎乘機車行經
    屏東縣內埔鄉○○村○○路4 巷23號後方庚○○所有之檳榔
    園工寮時，見庚○○1 人在內，竟走進工寮內，繞到庚○○
    背後，以左手按住庚○○頭部，右手持刀向庚○○嚇稱：不
    要動，把錢拿出來，不然就給你死等語，至使庚○○不能抗
    拒，被告戊○○隨即以左手伸入庚○○之褲袋內取出庚○○
    之現金新臺幣（下同）12,000元，得手後迅即騎乘機車逃逸
    ，並將現金花用殆盡。嗣為警據報後循線查獲。因認被告戊○○涉犯刑法加重強盜罪嫌。
二、按犯罪事實應依證據認定，無證據不得認定其犯罪事實；不
    能證明被告犯罪者，應諭知無罪之判決，刑事訴訟法第154
    條第2 項、第301 條第1 項定有明文。又認定犯罪事實所憑
    之證據，雖不以直接證據為限，間接證據亦包括在內，然而
    無論直接證據或間接證據，其為訴訟上之證明，須於通常一
    般之人均不致有所懷疑，而得確信其為真實之程度者，始得
    據為有罪之認定，倘其證明尚未達到此一程度，而有合理之
    懷疑存在而無從使事實審法院得有罪之確信時，即應由法院
    為諭知被告無罪之判決，最高法院76年臺上字第4986號著有
    判例可資參照。
三、證據能力部分：
  (一)按證據能力，乃證據資料容許為訴訟上證明之資格，屬證據
    之形式上資格要件；至證據之證明力，則為證據之憑信性及
    對於要證事實之實質上的證明價值。證據資料必須具有證據
    能力，容許為訴訟上之證明，並在審判期日合法調查後，始
    有證明力可言，而得為法院評價之對象。又刑事訴訟法第15
    6 條第1 項規定，被告之自白，非出於強暴、脅迫、利誘、
    詐欺、違法羈押或其他不正之方法且與事實相符者，得為證
    據。倘被告自白係出於前述之不正方法，或與事實不符，有
    一於此，即屬證據使用禁止範疇，應予以排除，不得採為判
    決之基礎。此項欠缺證據能力之自白，本不容許為訴訟上嚴
    格證明之資料，自非法院評價之對象，不生證明力之問題，
    尤無以其他證據補強之餘地，最高法院92年度台上字第4292
    號著有判決可資參照。
  (二)本件固據被告戊○○於警詢中自白前揭全部犯罪事實，嗣本
    院因被告戊○○於準備程序時，以警詢中遭脅迫為由，抗辯
    該自白非出於任意性云云，並依檢察官之聲請，於審理期日
    先行調查而傳喚承辦警員乙○○、甲○○到庭結證並接受交
    互詰問結果，認為本件自提解、指認、詢問及製作筆錄之全
    部過程中，尚無證據可認其自白係以何不正方法取得，應認
    被告戊○○上開自白之任意性，尚無瑕疵，就其是否能採為
    證據，自應參酌其他證據以審究其自白是否與事實相符，容
    后析論。
  (三)又被告以外之人於偵查中向檢察官所為之陳述，除顯有不可
    信之情況者外，得為證據，刑事訴訟法第159 條之1 第2 項
    定有明文。本件除被告戊○○於警詢中之自白外，公訴意旨
    據以認定被告戊○○有前揭犯罪事實之供述證據尚有證人即
    被害人庚○○、證人己○○於偵查中之證述，茲以其證述均
    已據具結以為可信性之擔保，依現有卷證，復難認有何顯不
    可信之情況存在，均應認為有證據能力。另卷附證人即被害
    人庚○○於警詢中所為之指述，雖未據起訴書列載為認定事
    實之證據，然此證據既經被告於本院行準備程序時，明示不
    爭執其證據能力，為發現真實之必要，並尊重被告對於證據
    取捨之處分權，應認為有證據能力。
四、公訴意旨認定被告戊○○涉犯前揭加重強盜犯行，除依其警
    詢中之自白外，無非以證人即被害人庚○○之指述為其論據
    。訊據被告戊○○於偵查中及本院審理時均堅詞否認於前揭
    時地曾前往上址，遑論對被害人庚○○實施強盜行為，並聲
    請傳喚其母丁○○到庭為證，以實其說。另本院為發見真實
    ，並依刑事訴訟法第163 條第2 項前段規定，依職權傳喚證
    人即屏東縣警察局屏東分局民生派出所警員己○○到庭，及
    調取相關電話門號通聯紀錄與申請人資料。
五、本件被害人庚○○於94年11月1 日中午12時許，在屏東縣內
    埔鄉龍泉郵局提領現金12,000元後，旋於同日中午12時5 分
    許，返抵其上址檳榔園內工寮時，遭人持刀侵入壓制並強行
    自褲袋中取走該款，業據證人庚○○於警、偵詢中及本院審
    理時證述在卷。惟查：
  (一)被告戊○○於前揭事發當日自清晨4 、5 時起，即隨同其母
    丁○○在屏東市○○路、公勇路、四維路、天公廟附近，乃
    至萬丹鄉○○○街分派海報，至下午3 時許方告完成。其間
    被告戊○○與其母丁○○雖各騎機車1 輛為之，惟2 人不僅
    於中午一同用餐，嗣因丁○○所騎機車故障，2 人隨後並共
    乘被告戊○○所騎機車完成工作；另被告戊○○於當日近午
    ，分派至屏東市建國市場附近時，猶曾偶遇時因競選期間，
    奉派擔任某候選人隨扈而適隨同掃街拜票行經現場之警員己○○，並與之寒喧等情，業據證人丁○○、己○○於本院審
    理時，到庭接受交互詰問並結證在卷。茲依證人己○○證稱
    當日遇見被告戊○○之時間，約在與其妻通電前15分鐘，對
    照卷附電話通聯紀錄表，該通電話之通話時間既為上午11時
    33分許，則被告戊○○在屏東市建國市場附近為證人即警員
    己○○遇見之時間約在11時18分許，亦堪認定。
  (二)公訴意旨雖依證人庚○○於警、偵詢中所為之指認，以被告
    戊○○為強盜財物之人。然：
  1.就容貌部分，證人庚○○於本院審理時對於犯案之人當時是
    否戴有安全帽，雖表示「沒有注意到，可能有」，然依其在
    警詢中即較接近案發之時，既明確證稱歹徒於作案當時戴有
    半罩式安全帽（警卷第6 頁筆錄），依常情，其對歹徒相貌
    、輪廓之觀察是否完整，已非無疑。茲以證人庚○○就如何
    看到該歹徒之長相，於警詢中原證稱：係在歹徒強盜伊財物
    時，近距離面對面看到，所以能確認（警卷第8 頁筆錄）；
    至偵查中則先表示：係歹徒自田外由網子跳進來時（事前）
    ，被伊看到臉；旋即又改稱：係在歹徒拿錢後轉頭就走時（
    事後），看到其臉；對於看到其面時2 人之距離，猶指明為
    25到30公尺（偵卷第19頁筆錄）；嗣本院審理時，復表示：
    「他勒住我時，我就看到被告的臉」云云，說詞反覆，其正
    確性已有可議。
  2.次就機車部分，證人庚○○於警、偵訊中，對於歹徒作案時
    所駕機車之顏色雖有「藍色」及「茄子色」（紫色）等兩種
    說法，就車號部分，則均表示數字部分前2 碼為「90」，然
    不論何者，均與卷附照片所示，被告戊○○於事發當日及平
    常所騎，登記為其母丁○○所有之車號J2A-763 號，「銀色
    」重型機車不符。
  3.就語音部分，證人庚○○於警詢中原表示，因事發時歹徒曾
    對其說：「若不拿錢出來就把你殺了」，故於指認時並依其
    口音確定為被告戊○○本人（詳警卷第6 頁、第9 頁筆錄）
    ；嗣偵查中卻一度改稱：當時歹徒「未說任何話，拿了錢就
    走了」，雖旋即又變稱歹徒確有講話（偵卷第20頁筆錄）；
    然至本院審理時則再強調：「被告當天一句話都沒有說」等
    語，是其所稱以被告戊○○之語音為判斷指認之依據，亦難
    憑信。
  4.另就歹徒強盜財物之經過情節如何，證人庚○○初於警詢中
    表示：被告係一手拿刀，一手按住伊的頭，並伸手取伊褲袋
    內的錢云云；然至本院審理，卻改稱「被告用右手（持）芒
    果刀勒住我的脖子，左手搶我左邊口袋的錢」、「被告當時
    用刀子勒住我脖子」等語，前後說詞亦有不同。
  (二)衡情，證人庚○○為21年3 月7 日出生之人，有年籍資料在
    卷可參，於本件事發時已久逾古稀，以其年齡、身體狀況，
    經此偶發瞬間之兇險過程，驚恐之餘，原難期待對該過程之
    觀察及記憶能精確無誤，本件自不能據其前開尚有明顯瑕疵
    之證詞為認定被告犯罪之證據。
六、此外，公訴意旨雖以證人己○○縱曾於事發前在屏東市與被
    告戊○○見面，其時間、空間之互動，與本件犯罪尚不衝突
    。然本件事發地點為證人庚○○位在鄉間檳榔園內之工寮，
    依其條件，若非因特殊原因，對該處所存有相當價值財物已
    有認識者外，應無專程選擇該處持刀強盜之動機。況其現場
    距前述被告戊○○與證人己○○相遇地點，就熟知路徑並以
    時速40至50公里車速騎車之人而言，亦有約20至30分鐘之路
    程等情，業據證人己○○於本院審理時結證在卷。申言之，
    果如證人庚○○所言，其前揭時地遭強盜之12,000元現金，
    係在案發前5 分鐘甫自郵局提領返回，既非被告戊○○於至
    少20至30分鐘前所能預知，而足令其大費周章，於11時18分
    許在屏東市建國市場與警員己○○巧遇後，旋置手邊工作及
    機車上待發海報於不顧，並另以不詳方式換得其他顏色、車
    號機車，兼程持刀趕至本件事發現場強盜，顯與事理不符，
    不足採取。
七、綜上所述，本件被告戊○○於警詢中雖自白犯行，依現有卷
    證，既不能佐證該自白與事實相符，自不能僅憑此自白認定
    其犯罪，本件既不能證明被告戊○○有前揭公訴意旨指訴之
    犯罪事實，揆諸前開說明，應認為不能證明被告犯罪，應為
    被告戊○○無罪之諭知。
據上論斷，應依刑事訴訟法第301 條第1 項，判決如主文。
本件經檢察官鍾仁松到庭執行職務
中    華    民    國    95    年    6     月    30    日
                  刑事第二庭  審判長法  官  羅森德
                                    法  官  蘇碧珠
                                    法  官  陳松檀
以上正本證明與原本無異。
如不服本判決應於收受本判決送達後10日內向本院提出上訴書狀
，其未敘述上訴理由者，並得於提起上訴後10日內向本院補提理
由書狀（均須按他造當事人之人數附繕本）「切勿逕送上級法院
」
中    華    民    國    95    年    6     月    30    日
                                    書記官  林祥玉


司法院資訊處製作；財團法人民間司法改革基金會備份。
